ACORDAO-COMPLETO-2519429

ACÓRDÃO DE RELAÇÃO

ACÓRDÃO DE RELAÇÃO 18877/2021 ATA 40/2021 - SEGUNDA CÂMARA

Acórdão 18877/2021-TCU-Segunda Câmara
Considerando tratar-se de tomada de contas especial instaurada pelo Fundo Nacional de Desenvolvimento da Educação (FNDE) em desfavor de Helton Luís Aguiar Júnior, ex-Prefeito de Frecheirinha/CE (gestões 2005-2008 e 2009-2012) , em razão da omissão no dever de prestar contas dos recursos repassados ao ente municipal, no total de R$ 121.713,26, por força do Programa Dinheiro Direto na Escola (PDDE) , no exercício de 2012, cujo prazo para apresentação das contas expirou em 30/4/2013;
Considerando que o ex-Prefeito Helton Luís Aguiar Júnior era a pessoa responsável pela gestão dos recursos, mas que a prestação de contas recaiu sob seu sucessor, Carleone Junior de Araújo (gestão 2013-2016) , o qual era a pessoa responsável pelo envio da prestação de contas dos aludidos recursos; 
Considerando que ambos os gestores não tomaram as providências para que a execução de tais recursos fosse corretamente comprovada à época, razão por que foram solidariamente citados;
Considerando que apenas Helton Luís Aguiar Júnior apresentou alegações de defesa, com documentos que comprovam a boa e regular aplicação dos recursos, e no sentido de que o atraso/não prestação de contas foi causado pela inércia do seu sucessor, o qual, por estar à frente do ente público quando passou a ser possível realizar a prestação de contas junto ao FNDE, era quem deveria tê-las providenciado;
Considerando que, embora Carleone Junior de Araújo não tenha respondido à citação do Tribunal, devendo ser considerado revel, a prestação de contas foi por ele encaminhada ao FNDE em 1º/9/2017, antes do despacho que autorizou sua citação;
	Considerando que a competência originária para fiscalizar a aplicação dos recursos é do FNDE, que, em análise da documentação apresentada intempestivamente, manifestou-se pela suficiência dos documentos para fins de prestação de contas; 
	Considerando que a documentação apresentada fora do prazo tem aptidão para demonstrar a correta aplicação dos recursos repassados e que pode ser atenuada a omissão no dever de prestar dada a plausibilidade da justificativa apresentada;
	Considerando que a citação pelo TCU é o marco temporal a partir do qual a apresentação da prestação de contas não descaracteriza a omissão (Acórdão 4817/2017-TCU-Segunda Câmara) , e que a apresentação da prestação de contas até o momento anterior ao da citação configura intempestividade no dever de prestar contas e deve ser considerada falha formal, hipótese que, aliada à demonstração da adequada e integral aplicação dos recursos, conduz ao julgamento das contas pela regularidade com ressalvas (Acórdão 7471/2015-TCU-Primeira Câmara) ;
Os Ministros do Tribunal de Contas da União ACORDAM, por unanimidade, com fundamento nos arts. 1º, inciso I, 16, inciso II, 18 e 23, inciso II, da Lei 8.443/1992, c/c os arts. 1º, inciso I, 143, inciso I, alínea "a", 208 e 214, inciso II, do Regimento Interno/TCU, acolhendo os pareceres emitidos nos autos, em:
considerar Carleone Junior de Araújo revel, nos termos do art. 12, § 3º, da Lei 8.443/1992, dando-se seguimento ao processo; 
acatar as alegações de defesa de Helton Luís Aguiar Júnior (CPF XXX.972.573-XX) ;
c) julgar regulares com ressalva as contas dos responsáveis, dando-lhes quitação, nos termos do arts. 1º, inciso I, e 16, inciso II, e 23, inciso II, da Lei 8.443/1992, c/c os arts. 1º, inciso I, 208 e 214, inciso II, do Regimento Interno.
1. Processo TC-Processo 003.383/2017-2 (TOMADA DE CONTAS ESPECIAL) 
	1.1. Responsáveis: Carleone Junior de Araujo (XXX.216.133-XX) ; Helton Luis Aguiar Júnior (XXX.972.573-XX) .
	1.2. Entidade: Município de Frecheirinha - CE.
	1.3. Relator: Ministro Bruno Dantas.
	1.4. Representante do Ministério Público: Procuradora-Geral Cristina Machado da Costa e Silva.
	1.5. Unidade Técnica: Secretaria de Controle Externo de Tomada de Contas Especial (SecexTCE) .
	1.6. Representação legal: não há.
	1.7. Determinações/Recomendações/Orientações:
	1.7.1. encaminhar cópia deste acórdão e da instrução (peça 83) aos responsáveis e ao FNDE;
	1.7.2. arquivar o processo, com fundamento no art. 169, inciso III.

Segunda Câmara

Município de Frecheirinha - CE.

Carleone Junior de Araujo (XXX.216.133-XX); Helton Luis Aguiar Júnior (XXX.972.573-XX).

BRUNO DANTAS

não há.

TOMADA DE CONTAS ESPECIAL (TCE)

Secretaria de Controle Externo de Tomada de Contas Especial (SecexTCE).